【裁判字號】    99,交上易,131
【裁判日期】    990630
【裁判案由】    過失傷害
【裁判全文】
臺灣高等法院刑事判決               99年度交上易字第131號
上  訴  人  臺灣板橋地方法院檢察署檢察官
被      告  乙○○
上列上訴人因被告過失傷害案件，不服臺灣板橋地方法院98年度
交易字第799 號，中華民國99年3 月3 日第一審判決（起訴案號
：臺灣板橋地方法院檢察署98年度偵字第32588 號），提起上訴
，本院判決如下：
    主  文
原判決撤銷。
乙○○因過失傷害人，處拘役伍拾日，如易科罰金，以新臺幣壹
仟元折算壹日。
    事  實
一、乙○○於民國（下同）97年12月29日上午10時25分許，騎乘
    車號MCQ-453 號重型機車沿臺北縣板橋市○○○路往漢生西
    路方向行駛，行經漢生東路與區○路○○路口欲左轉往區○
    路方向時，原應注意遵守標誌標線之指示進行機車兩段式左
    轉，而依當時情形，又無不能注意之情事，竟疏未注意，未
    以兩段式左轉而貿然直接左轉，適有無照駕駛之甲○○於上
    開時間騎乘車號BPK-276 號重型機車，沿漢生東路對向車道
    駛至上開交岔路口欲直行穿越交岔路口，雙方機車在交岔路
    口內均因閃避不及而發生碰撞，甲○○因而人車倒地，受有
    下巴撕裂傷（長約2 公分、縫合7 針）、左膝挫傷及擦傷，
    並造成右下正中門牙外傷性根尖牙周組織炎、左下側門牙牙
    冠局部斷裂之傷害。
二、案經甲○○訴請臺灣板橋地方法院檢察署檢察官偵查起訴。
    理  由
壹、程序方面：
    按被告以外之人於審判外之陳述，雖不符刑事訴訟法第159
    條之1 至第159 條之4 之規定，而經當事人於審判程序同意
    作為證據，法院審酌該言詞陳述或書面陳述作成時之情況，
    認為適當者，亦得為證據；當事人、代理人或辯護人於法院
    調查證據時，知有刑事訴訟法第159 條第1 項不得為證據之
    情形，而未於言詞辯論終結前聲明異議者，視為有前項之同
    意，刑事訴訟法第159 條之1 、第159 條之5 第1 項、第2
    項分別定有明文。經查，本判決下列所引用之被告以外之人
    於審判外之陳述，檢察官、被告於原審及本院言詞辯論終結
    前均未聲明異議，本院審酌上開證據資料製作時較無人情施
    壓或干擾，亦無不當取供，及證明力明顯過低之瑕疵，認以
    之作為證據應屬適當，故揆諸前開規定，認前揭證據資料有
    證據能力，合先敘明。
貳、實體方面：
一、上開犯罪事實，業據被告乙○○於本院準備程序及審理時均
    坦承不諱，核與證人即被害人甲○○於警詢、偵查中指訴情
    節相符，復有肇事路口現場照片4 幀、板新醫院、長庚紀念
    醫院出具之診斷證明書各1 紙在卷可稽，足認被告之自白與
    事實相符，可以採信。
二、按駕駛人駕駛汽車，應遵守道路交通標誌、標線、號誌之指
    示，並服從交通指揮人員之指揮，道路交通安全規則第90條
    定有明文。經查，被告騎乘機車沿板橋市○○○路往漢生西
    路方向行經漢生東路與區○路○○路口欲左轉時，依該路口
    之標誌標線情形，應以兩段式左轉，亦即，應先暫停在路口
    內劃設之待轉區○○○區○路行向之燈號變換為綠燈後始得
    往區運路方向行駛，此有前揭肇事路口之標誌標線照片4 幀
    在卷可憑，被告未以兩段式左轉，直接左轉進入交岔路口內
    ，其有違反道路交通標誌標線之指示騎乘機車之事實，至為
    明確。而因被告當時騎乘機車違規直接左轉進入交岔路口內
    ，致其機車與對向直行而來之告訴人機車均因閃避不及而發
    生碰撞，告訴人因而人車倒地受傷，是被告之違規騎乘機車
    行為與告訴人受傷之間，顯有相當因果關係。被告肇事當時
    之時間為上午10時25分，有日間自然光線，應無不能注意之
    情事，被告竟疏未注意依上開道路交通安全規則之規定騎乘
    機車，肇致本件車禍，自難辭過失之責。本件車禍經送請鑑
    定肇事責任結果，亦認「一、乙○○駕駛普通重型機車，未
    遵標誌標線指示進行機車兩段式左轉行駛，為肇事原因。二
    、甲○○駕駛普通重型機車，無肇事因素；但余員無照駕駛
    普通重型機車則有違規定」等情，有臺灣省臺北縣區車輛行
    車事故鑑定委員會98年10月14日北縣鑑字第981210號鑑定意
    見書1 件在卷可參，至於告訴人甲○○無照駕駛普通重型機
    車有違規定，應不影響本件被告過失責任之認定。從而，本
    件事證明確，被告過失犯行洵堪認定，應依法論科。
三、核被告乙○○所為，係犯刑法第284 條第1 項前段之過失傷
    害罪。
四、原審認被告罪證明確，因而論罪科刑，固非無見。惟查：（
    一）告訴人除受有下巴撕裂傷、左膝挫傷及擦傷之傷害外，
    並造成右下正中門牙外傷性根尖牙周組織炎、左下側門牙牙
    冠局部斷裂之傷害，而上開傷害對於告訴人造成之身體疼痛
    及事後修補花費之醫藥費，遠甚於前揭下巴撕裂傷、左膝挫
    傷及擦傷等損傷，原審漏未論列，自有不合。（二）科刑判
    決旨在實現刑罰權之分配的正義，故法院對有罪被告之科刑
    ，應符合罪刑相當之原則，使輕重得宜，罰當其罪，以契合
    社會之法律感情，此所以刑法第57條明定科刑時應審酌一切
    情狀，尤應注意該條所列10款事項以為科刑輕重之標準，依
    刑事訴訟法第310 條第3 款規定，並應將所審酌之具體情形
    ，記載於判決書理由內，否則即難謂無判決不載理由之違法
    （最高法院86年度台上字第5313號、89年度台上字第5062號
    、91年度台上字第5295號判決亦同此意旨）。經查，本件告
    訴人因被告之過失行為受有下巴撕裂傷、左膝挫傷及擦傷、
    右下正中門牙外傷性根尖牙周組織炎、左下側門牙牙冠局部
    斷裂等傷害，傷勢不輕，且被告迄至本院審理時，仍未賠償
    告訴人損失，或獲致告訴人諒解，原審未具體說明其審酌刑
    法第57條各款量刑之標準，僅概言：「爰審酌被告之過失程
    度，致告訴人受傷之傷勢，及其迄今尚未與告訴人甲○○達
    成民事賠償和解，與其犯罪後態度等一切情狀」，而從輕量
    被告拘役30日，使本院無從審酌原審何以量處被告上開較輕
    之刑度，難認原判決符合罪刑相當之原則，亦有未妥。檢察
    官依據告訴人之請求提起本件上訴，認原審量刑過輕，尚非
    全無理由。爰審酌被告前無任何犯罪前科紀錄，有本院被告
    前案紀錄表在卷可憑，素行尚稱良好，然因自己違規行為，
    導致告訴人受有上開傷害，使告訴人痛苦不堪，身心俱疲，
    事後仍未與告訴人達成民事上和解，與其犯罪後坦承犯行，
    態度尚佳等一切情狀，改量處如主文第2 項所示之刑，並諭
    知易科罰金之折算標準。
據上論斷，應依刑事訴訟法第369 條第1 項前段、第364 條、第
299 條第1 項前段，刑法第284 條第1 項前段、第41條第1 項，
刑法施行法第1 條之1 第1 項、第2 項前段，判決如主文。
本案經檢察官田炳麟到庭執行職務。
中    華    民    國    99    年    6     月    30    日
                  刑事第十四庭審判長法  官  陳志洋
                                    法  官  梁耀鑌
                                    法  官  謝靜恒
以上正本證明與原本無異。
不得上訴。
                                    書記官  陳珮茹
中    華    民    國    99    年    6     月    30    日
附錄：本案論罪科刑法條全文
刑法第284 條第1 項
因過失傷害人者，處六月以下有期徒刑、拘役或五百元以下罰金
。致重傷者，處一年以下有期徒刑、拘役或五百元下罰金。

司法院資訊處製作；財團法人民間司法改革基金會備份。
